臺灣高等法院臺中分院刑事判決　　　　100年度上訴字第434號
上　訴　人
即　被　告　廖國良
選任辯護人　李昶欣律師
上列上訴人因強盜案件，不服臺灣臺中地方法院99年度訴字第
3106號中華民國100年1月7日第一審判決（起訴案號：臺灣臺中
地方法院檢察署99年度偵字第15520號），提起上訴，本院判決
如下：
    主    文
原判決關於竊盜，因脫免逮捕，而當場施以強暴部分及定應執行
刑，均撤銷。
廖國良竊盜，因脫免逮捕，而當場施以強暴，累犯，處有期徒刑
年貳月。
    犯罪事實
一、廖國良前曾於民國（下同）95年間，因違反毒品危害防制條
    例案件，經原審以95年度訴字第1274號刑事判決判處有期徒
    刑10月確定，並於96年7月1日縮刑期滿執行完畢；再於97年
    間，因違反毒品危害防制條例案件，經原審以97年度訴字第
    4612號刑事判決判處有期徒刑11月確定，於99年1月14日縮
    刑期滿執行完畢，猶不知悔改。
二、廖國良與洪利澄（其所犯竊盜罪行業經原審以99年度簡字第
    820號刑事簡易判決判處有期徒刑4月確定在案）共同基於意
    圖為自己不法所有之犯意聯絡，於99年4月30日下午2時10分
    許，由洪利澄駕駛登記在廖國良妹妹廖秀華名下之車牌號碼
    H8-7752號自用小客車搭載廖國良，前往彰化縣福興鄉○○
    村○○路○段121巷20號之「慈母宮」，2人佯裝香客進入「
    慈母宮」內，由廖國良持洪利澄所有自製之鉛片黏板，竊取
    添油錢箱內之現金新臺幣（下同）700元，洪利澄則在旁把
    風。得手後，適為廟務人員李吳隨珠發現，廖國良見事跡敗
    露，先行跨出廟門欲逃離現場，因李吳隨珠站在其前方，並
    伸出雙手與之發生拉扯，欲阻擋其離去，此時洪利澄亦跨出
    廟門，而廖國良為脫免逮捕，竟單獨生為脫免逮捕而當場施
    以強暴之犯意，獨自1人將已年近75歲、身材佝僂之李吳隨
    珠雙手推開而施強暴，洪利澄則在李吳隨珠尚未倒地前，旋
    從李吳隨珠之左後方逃走，嗣李吳隨珠即因受上開強暴方式
    被推倒在地而至使不能抗拒，受有後腦勺腫、頭暈之傷害（
    傷害部分未據告訴），廖國良並趁此機會，跟隨洪利澄之後
    一同逃離現場，而未及駕駛上開自用小客車離開。迨經李吳
    隨珠報警處理，為警調閱案發時之監視錄影畫面，並查詢遺
    留在現場之上開自用小客車車籍資料得知登記在廖秀華名下
    ，通知廖秀華及其父親廖瑞逢前來指認監視錄影畫面中之犯
    罪嫌疑人影像，始查知係廖國良所為，並於通知廖國良到案
    說明後，得知洪利澄亦為上開竊盜行為之共犯。
二、案經李吳隨珠訴由彰化縣警察局鹿港分局報告臺灣彰化地方
    法院檢察署檢察官呈請臺灣高等法院臺中分院檢察署檢察長
    核轉臺灣臺中地方法院檢察署檢察官偵查起訴。
    理    由
一、證據能力之說明：
  (一)按刑事被告之詰問權，係指訴訟上被告有在審判庭盤詰證人
    之權利；偵查中檢察官訊問證人，旨在蒐集被告犯罪證據，
    以確認被告嫌疑之有無及內容，與審判中透過當事人之攻防
    ，經由詰問程序調查證人以認定事實之性質及目的有別。偵
    查中辯護人僅有在場權及陳述意見權，此觀刑事訴訟法第24
    5條第2項前段之規定甚明，檢察官訊問證人並無必須傳喚被
    告使其得以在場之規定，同法第248條第1項前段雖規定「如
    被告在場者，被告得親自詰問」，亦僅賦予該在場被告於檢
    察官訊問證人時得親自詰問證人之機會而已，被告如不在場
    ，殊難期有親自詰問之可能。此項未經被告詰問之被告以外
    之人於偵查中向檢察官所為之陳述，依刑事訴訟法第159條
    第1項、第159條之1第2項之規定，除顯有不可信之例外情況
    外，原則上為「法律規定得為證據」之傳聞例外，依其文義
    解釋及立法理由之說明，並無限縮於檢察官在偵查中訊問證
    人之程序，應已給予被告或其辯護人對該證人行使反對詰問
    權者，始有證據能力之可言。為保障被告之反對詰問權，並
    與現行法對傳聞例外所建構之證據容許範圍求其平衡，證人
    在偵查中雖未經被告之詰問，倘被告於審判中已經對該證人
    當庭及先前之陳述進行詰問，即已賦予被告對該證人詰問之
    機會，則該證人於偵查中之陳述即屬完足調查之證據，而得
    作為判斷之依據，此有最高法院97年度臺上字第405號判決
    意旨可參。是依上開說明可知，在偵查中訊問證人，被告或
    其辯護人對該證人雖未行使反對詰問權，依刑事訴訟法第15
    9條之1第2項之規定，原則上屬於法律規定為有證據能力之
    傳聞證據，於例外顯有不可信之情況，始否定其得為證據，
    亦即，得為證據之被告以外之人於偵查中向檢察官所為之陳
    述，因其陳述未經被告詰問，應認屬於未經合法調查之證據
    ，但非為無證據能力（此亦有最高法院96年度臺上字第4365
    號、96年度臺上字第3923號判決、97年臺上字第356號判決
    意旨可參）。查證人李吳隨珠於偵查中經具結之證述〔見臺
    灣臺中地方法院檢察署99年偵字第15520號卷（下稱偵卷）
    第39至40頁〕，並無顯有不可信之情況，且上訴人即被告廖
    國良（下稱被告廖國良）及其辯護人對於證人李吳隨珠在偵
    查中之陳述，均表示沒有意見，同意作為證據使用（見本院
    第87頁），且證人李吳隨珠於本院審理時業經到庭具結進行
    詰問，已賦予被告對證人李吳隨珠詰問之機會，則證人李吳
    隨珠於偵查中之陳述即屬完足調查之證據，而得作為判斷之
    依據。
  (二)次按刑事訴訟法第158條之3規定：「證人、鑑定人依法應具
    結而未具結者，其證言或鑑定意見，不得作為證據」，此所
    謂「依法應具結而未具結者」，係指檢察官或法官依同法第
    175條之規定，以證人身分傳喚被告以外之人到庭作證，或
    雖非以證人身分傳喚到庭，而於訊問調查過程中，轉換為證
    人身分為調查時，檢察官、法官應依同法第186條之規定命
    證人供前或供後具結，其陳述始符合第158條之3之規定，而
    有證據能力。若檢察官或法官非以證人身分傳喚到庭訊問時
    ，其身分既非證人或鑑定人，即與前述「依法應具結」之要
    件不合，縱未命其具結，純屬檢察官或法官調查證據職權之
    適法行使，當無違法可言。而前揭不論係本案或他案在檢察
    官面前作成未經具結之陳述筆錄，係屬被告以外之人於偵查
    中向檢察官所為之陳述，本質上屬於傳聞證據，基於保障被
    告在憲法上之基本訴訟權，除在客觀上有不能傳喚該被告以
    外之人到庭陳述之情形外，如嗣後已經法院傳喚到庭具結而
    為陳述，前揭非以證人身分在檢察官面前未經具結之陳述筆
    錄，除顯有不可信之情況者外，仍非不得作為證據（最高法
    院98年度臺上字第4923號、98年度臺上字第7866號、99年度
    臺上字第2296號判決要旨參照）。證人洪利澄於99年7月15
    日、99年7月29日檢察官訊問中，雖係以被告身分供述（見
    偵卷第28至30、39至40頁），然此係證人洪利澄以同案被告
    身分經臺灣臺中地方法院檢察署檢察官傳訊後訊問，即與刑
    事訴訟法第158條之3「依法應具結」之要件不合，未命具結
    ，純屬檢察官調查證據職權之適法行使，當無違法可言，且
    嗣後業經於本院審理時到庭以證人身分具結證述，依上述說
    明，自得作為證據使用。
  (三)又按被告以外之人（包括證人、鑑定人、告訴人、被害人及
    共同被告等）於審判外之陳述，雖不符刑事訴訟法第159條
    之1至之4等之規定，而經當事人於審判程序同意作為證據，
    法院審酌該言詞陳述或書面陳述作成時之情況，認為適當者
    ，亦得為證據；當事人、代理人或辯護人於法院調查證據時
    ，知有刑事訴訟法第159條第1項不得為證據之情形，而未於
    言詞辯論終結前聲明異議者，視為有前項之同意，同法第15
    9條之5定有明文。立法意旨在於傳聞證據未經當事人之反對
    詰問予以核實，原則上先予排除。惟若當事人已放棄反對詰
    問權，於審判程序中表明同意該等傳聞證據可作為證據；或
    於言詞辯論終結前未聲明異議，基於尊重當事人對傳聞證據
    之處分權，及證據資料愈豐富，愈有助於真實發見之理念，
    且強化言詞辯論主義，使訴訟程序得以順暢進行，上開傳聞
    證據亦均具有證據能力。查證人廖秀華、廖瑞逢及同案被告
    洪利澄於警詢時之陳述〔見彰化縣警察局鹿港分局鹿警分偵
    字第0990014179號卷（下稱警卷）第3至4、8至12頁〕，查
    無符合刑事訴訟法第159條之1至之4之情形，惟經檢察官、
    被告廖國良、辯護人於本院準備程序時，均表示對上開證據
    之證據能力沒有意見，同意作為證據（見本院卷第87頁），
    又本院審酌上開書面陳述作成時之情況，查無其他不法之情
    狀，足認為得為本案之證據，依刑事訴訟法第159條之5之規
    定，有證據能力。
  (四)又關於非供述證據之物證，或以科學、機械之方式，對於當
    時狀況所為忠實且正確之記錄，性質上並非供述證據，均應
    無傳聞法則規定之適用；如該非供述證據非出於違法取得，
    並以依法踐行調查程序，即不能謂無證據能力（最高法院97
    年度臺上字第1401號、6153號判決要旨參照）。查自「慈母
    宮」內所設置監視器擷取案發當時被告廖國良與同案被告洪
    利澄行竊過程之監視錄影光碟1片及翻拍照片4張（見偵卷第
    62頁，警卷第13至14頁），乃基於監視器之機器功能作用，
    攝錄當時實際形貌所形成之圖像，不含有人類意思表達之供
    述要素，所拍攝內容現實情狀之一致性，係透過機械原理加
    以還原，並無人對現實情形之記憶、知覺經常可能發生之誤
    差（如知覺之主觀性及記憶隨時間推移而發生變化、遺忘等
    ），故上開監視錄影光碟1份及翻拍照片4張亦屬非供述證據
    ，並無傳聞法則之適用至明，又檢察官、被告廖國良、辯護
    人均未爭執員警有何違法取得上開物證之情形，復經本院於
    審理中踐行調查程序，自均有證據能力。
二、認定犯罪事實所憑之證據及理由：
    訊據被告廖國良雖坦承與同案被告洪利澄駕駛登記在證人廖
    秀華名下之車牌號碼H8-7752號自用小客車前往上址「慈母
    宮」，並進入「慈母宮」內，由其以同案被告洪利澄自製之
    鉛片黏板竊取添油錢箱內之現金700元，而由同案被告洪利
    澄在旁把風之竊盜犯行，惟矢口否認有何因脫免逮捕而當場
    施以強暴之準強盜犯行，辯稱：其被李吳隨珠發現竊盜後走
    出廟門，李吳隨珠站在其右前方，其與李吳隨珠間沒有身體
    接觸，其手也沒有舉起來，也沒有用手推倒李吳隨珠，是洪
    利澄從其與李吳隨珠中間衝過來跑掉，是洪利澄推李吳隨珠
    的；且其另案在監執行時，在監獄遇到洪利澄，談到本案時
    ，其說本案不是其推的，洪利澄表示那沒有關係，他不是故
    意要推的云云。惟查：
  (一)被告廖國良與同案被告洪利澄共同至「慈母宮」內竊取添油
    錢箱內現金700元之竊盜犯行，除據被告廖國良坦承不諱外
    ，復據同案被告洪利澄於警詢時、偵查中自白不諱，核與證
    人李吳隨珠於偵查中證述遭竊之情節相符，並經證人廖秀華
    、廖瑞逢於警詢時指證無訛，且有自「慈母宮」內所設置監
    視器擷取案發當時被告廖國良與同案被告洪利澄行竊過程之
    監視錄影光碟1片及翻拍照片4張扣案足稽，復經本院於100
    年4月28日審理時勘驗該監視錄影光碟內容，製有筆錄1份在
    卷可參（見警卷第1至4、8至14頁，偵卷第28至30、39至40
    、62頁，原審卷第42、99頁，本院卷第118頁），足認被告
    廖國良此部分之自白核與事實相符而堪採信，故被告廖國良
    觸犯刑法第320條第1項之竊盜罪，已明確無疑。
  (二)就被告廖國良於竊盜行為遭證人李吳隨珠發現後，確有因脫
    免逮捕而當場對證人李吳隨珠施以強暴，理由如下：
    1.證人李吳隨珠於99年7月29日偵查中證述：「我於99年4月
      30日下午3時左右，我在『慈母宮』內，我注意到有兩個
      男子進入『慈母宮』內的主廳內要點香，過了5、6分鐘，
      這兩個男子都沒有走出來，我就走進去內廳裏看，我發現
      到一個男子正站在供桌旁的欄桿，面向外面，而另一個男
      子正站在塞錢箱旁，用工具進入箱內黏箱內的鈔票，我趕
      緊喊抓賊，結果偷錢的那個男子，就往我的方向衝過來，
      並用手把我推倒，我摔倒在地上，接著那兩個男子就跑了
      。」等語明確（見偵卷第39頁）；復於本院審理時到庭，
      經與證人洪利澄隔離訊問後證述：其發現竊盜時，是要擋
      廖國良，當時廖國良邊走邊將錢塞在口袋裡，其要阻擋廖
      國良時，有看到廖國良後面還有洪利澄，而其伸出手要擋
      廖國良時，廖國良的手有摸到其胸口，廖國良在其正面時
      ，推其一下，其就踉蹌往後倒，在其還沒有倒下時，洪利
      澄由其身側左後方跑過去，其確定洪利澄並沒有推其等語
      綦詳（見本院卷第120至129頁），可知證人李吳隨珠於偵
      查中、本院審理時證述關於是由被告廖國良出手推其，同
      案被告洪利澄並無推其之內容互核吻合，並無歧異。審之
      證人李吳隨珠於99年7月29日偵查中已證述其並不認識被
      告廖國良及同案被告洪利澄，且與其2人間亦無任何金錢
      往來或債務糾紛等情，暨證人李吳隨珠於同日偵查中與同
      案被告洪利澄共同在庭，經當庭指認後證述：「（問：推
      倒你的男子，是否就是今天有到庭的洪利澄？）不是，是
      個子比較瘦的那個，不是今天到庭的洪利澄。」等語無誤
      （見偵卷第39頁），則由證人李吳隨珠係與同案被告洪利
      澄同時在庭時指認，猶證述同案被告洪利澄並非案發當天
      將其推倒之男子，顯見證人李吳隨珠應無可能故意迴護同
      案被告洪利澄而誣指被告廖國良之虞。
    2.同案被告洪利澄於99年7月15日偵查中已供述：「（問：
      你們偷香油錢被發現後，有沒有與該婦女發生肢體衝突？
      ）沒有。該名婦女發現後就呼喊有賊，當時我站在距離該
      婦女約兩三公尺處，我就趕快往另一個方向跑，根本沒有
      與該婦女有身體接觸。」等語（見偵查卷第29頁）；再於
      本院審理時以證人身分具結後證稱：因李吳隨珠發現竊盜
      ，就喊「抓賊」，廖國良要先跑出去，李吳隨珠就把他擋
      住，其就從李吳隨珠左側旁邊跑掉了，其沒有從廖國良與
      李吳隨珠的中間跑過去，也沒有碰觸到李吳隨珠的身體，
      也沒有撞到李吳隨珠等語無訛（見本院卷第130至132頁）
      ，是由證人洪利澄之證詞，益顯證人洪利澄並無從被告廖
      國良與證人李吳隨珠的中間跑過去，也沒有碰觸到證人李
      吳隨珠的身體甚明。
    3.再者，經本院於100年4月28日審理時勘驗扣案之監視錄影
      光碟1片，勘驗結果為：「11分18秒起至11分44秒（02時
      23分05秒至02時23分32秒）內容：畫面廟堂外圍走廊，走
      廊內側為廟堂的大門及得通行的側門左右各一扇，連接走
      廊至路面的階梯由石雕隔離，劃分兩處分離獨立的通道，
      靠近大門及兩扇側門之間空地各立有一根石柱。一名婦人
      （即證人李吳隨珠）從走廊右前門口走出，轉向右邊走近
      廟堂側門處，同時伸出右手指向該處。約11分21秒時（02
      時23分09秒）身著灰色長袖上衣男子（即被告廖國良）自
      廟堂內跑向婦人方向，婦人連倒退一、二步，並向右轉90
      度，伸出雙手欲以身軀阻擋該名男子去路，該名男子面向
      婦人，並提起雙手與婦人發生身體接觸，維持約1至2秒，
      此時身著灰色長袖上衣男子未再移動腳步。身體接觸時，
      明顯可見婦人身高僅到該名男子肩膀，而身著橘色短袖上
      衣男子（即證人洪利澄）則站在廟堂側門處，尚未靠近身
      著灰色長袖上衣男子與婦人處。約11分23秒（02時23分12
      秒），身著橘色短袖上衣男子，衝過灰色長袖上衣男子與
      婦人的旁邊，由畫面橘色衣服男子所穿的白色鞋子是在婦
      人身後左後方，婦人雙手高舉、疑似身體重心不穩，面朝
      鏡頭方向，整個身體往右側跌倒在地上，灰色長袖上衣男
      子跟在橘色短袖上衣的男子後方，前後跑下階梯。隨即，
      有1男1女從走廊右側門口衝出跑下階梯欲追趕，婦人自行
      爬起，跟著走下階梯。」等情，有本院審理筆錄1份在卷
      足憑（見本院卷第116頁）。則由上開勘驗結果可知，被
      告廖國良確有與證人李吳隨珠發生身體接觸，且由證人洪
      利澄跑過證人李吳隨珠身旁時，證人洪利澄所穿白色鞋子
      ，並無被證人李吳隨珠的身影遮蓋，而仍顯現在證人李吳
      隨珠身後左後方之影像，足徵證人洪利澄確係從證人李吳
      隨珠之左後方逃走，而非以衝往被告廖國良與證人李吳隨
      珠中間之方式逃跑，益顯證人李吳隨珠上開證稱：是廖國
      良推倒其的，洪利澄並無推其等語，及證人洪利澄上開證
      述：其並無從廖國良與李吳隨珠的中間跑過去，也沒有碰
      觸到李吳隨珠的身體之證詞，均與客觀事實相符而可採。
      從而，被告廖國良上開關於其與證人李吳隨珠間無任何身
      體接觸，並無因脫免逮捕而對證人李吳隨珠施以強暴，是
      證人洪利澄推倒證人李吳隨珠云云之辯解，自無足信。
    4.另證人洪利澄於本院審理時復證述：「（問：為何被告說
      你在監獄裡的時候，跟他說你有撞到？）沒有，那是他叫
      我說的，他叫我一定要說是我撞到的，他的罪才會比較輕
      ，那是他講的，不是我講的。」等語明確，顯見證人洪利
      澄並無自白其有對證人李吳隨珠施以強暴至證人李吳隨珠
      跌倒在地等情，是被告廖國良辯稱：洪利澄在監獄時，有
      表示他不是故意要推的云云，並無其他佐證以實其說，尚
      難遽採。退步言之，縱證人洪利澄在監獄中確曾向被告廖
      國良表示其有推倒證人李吳隨珠一事，然證人洪利澄此之
      自白，核與上開監視錄影光碟顯示內容之客觀情狀不符，
      或有可能出於安慰被告廖國良之語，自難資為對被告廖國
      良有利之認定，併此敘明。
    5.再被告廖國良係身材魁梧、體型壯碩之成年男子，而證人
      李吳隨珠於案發時則係年近75歲、身材佝僂之老婦人，業
      經本院審理時當庭核對證人李吳隨珠之身分證無訛及有上
      開監視器錄影光碟中證人李吳隨珠之身影可參，是被告廖
      國良與證人李吳隨珠發生肢體衝突時，被告廖國良為掙脫
      證人李吳隨珠之雙手而脫免逮捕，遂將證人李吳隨珠雙手
      推開，其在脫免逮捕過程中所施加之手段係為不法腕力，
      自屬強暴手段，而證人李吳隨珠因受該強暴手段跌倒在地
      至使無力抗拒，始鬆手任由被告廖國良趁此機會逃離，足
      認證人李吳隨珠當時已達不能抗拒之程度，被告廖國良始
      能順利脫逃，應堪認定。
  (三)綜上所述，被告廖國良竊盜，因脫免逮捕，而當場施以強暴
    之準強盜犯行，事證明確，洵堪認定。
三、論罪之說明：
  (一)按人民之身體自由、人身安全及財產權，受憲法第8條、第
    22條及第15條規定之保障，刑法第329條規定「竊盜或搶奪
    ，因防護贓物、脫免逮捕或湮滅罪證，而當場施以強暴、脅
    迫者，以強盜論。」旨在以刑罰之手段，保障人民之身體自
    由、人身及財產安全，免受他人非法之侵害，以實現上開憲
    法意旨。上開刑法規定所列舉之防護贓物、脫免逮捕或湮滅
    罪證三種客觀具體事由，屬於竊盜及搶奪行為事發之際，經
    常促使行為人對被害人或第三人施強暴、脅迫之原因，故立
    法者選擇該等事由所造成實施強暴、脅迫之情形，論以強盜
    罪，俾能有效保護被害人或第三人之身體自由、人身及財產
    安全不受非法侵害；其他財產犯罪行為人，雖亦可能為防護
    贓物、脫免逮捕或湮滅罪證而施強暴、脅迫之行為，然其取
    財行為與強暴、脅迫行為間鮮有時空之緊密連接關係，故上
    開規定尚未逾越立法者合理之自由形成範圍，難謂係就相同
    事物為不合理之差別對待。查刑法第329條準強盜罪之規定
    ，將竊盜或搶奪之行為人為防護贓物、脫免逮捕或湮滅罪證
    而當場施強暴、脅迫之行為，視為施強暴、脅迫使人不能抗
    拒而取走財物之強盜行為，乃因準強盜罪之取財行為與施強
    暴、脅迫行為之因果順序，雖與強盜罪相反，卻有時空之緊
    密連接關係，以致竊盜或搶奪故意與施強暴、脅迫之故意，
    並非截然可分，而得以視為一複合之單一故意，亦即可認為
    此等行為人之主觀不法與強盜行為人之主觀不法幾無差異；
    復因取財行為與強暴、脅迫行為之因果順序縱使倒置，客觀
    上對於被害人或第三人所造成財產法益與人身法益之損害卻
    無二致，而具有得予以相同評價之客觀不法。故擬制為強盜
    行為之準強盜罪構成要件行為，雖未如刑法第328條強盜罪
    之規定，將實施強暴、脅迫所導致被害人或第三人不能抗拒
    之要件予以明文規定，惟必於竊盜或搶奪之際，當場實施之
    強暴、脅迫行為，已達使人難以抗拒之程度，其行為之客觀
    不法，方與強盜行為之客觀不法相當，而得與強盜罪同其法
    定刑。據此以觀，刑法第329條之規定，並未有擴大適用於
    竊盜或搶奪之際，僅屬當場虛張聲勢或與被害人或第三人有
    短暫輕微肢體衝突之情形，因此並未以強盜罪之重罰，適用
    於侵害人身法益之程度甚為懸殊之竊盜或搶奪犯行，尚無犯
    行輕微而論以重罰之情形，與罪刑相當原則即無不符，並未
    違背憲法第23條比例原則之意旨（司法院大法官會議釋字第
    630號解釋文參照）。亦即刑法第329條擬制為強盜罪之強暴
    、脅迫構成要件行為，乃指達於使人難以抗拒之程度者而言
    （最高法院96年度臺上字第6918號判決意旨參見）。查被告
    廖國良在與同案被告洪利澄共同竊取「慈母宮」添油錢箱內
    之現金得手後，單獨生為脫免逮捕而當場施以強暴之犯意，
    獨自1人將證人李吳隨珠雙手推開，而當場施強暴，至使證
    人李吳隨珠不能抗拒而乘機逃離案發現場，核其所為，係犯
    刑法第329條之準強盜罪，應依同法第328條第1項之強盜既
    遂罪論處（就其中之竊盜犯行部分，被告廖國良與同案被告
    洪利澄之間有犯意聯絡及行為分擔，均為共同正犯）。
  (二)被告廖國良前曾於95年間，因違反毒品危害防制條例案件，
    經原審以95年度訴字第1274號刑事判決判處有期徒刑10月確
    定，並於96年7月1日縮刑期滿執行完畢；再於97年間，因違
    反毒品危害防制條例案件，經原審以97年度訴字第4612號刑
    事判決判處有期徒刑11月確定，於99年1月14日縮刑期滿執
    行完畢之事實，有被告廖國良之臺灣高等法院被告前案紀錄
    表及臺灣臺中地方法院檢察署刑案資料查註紀錄表各1份在
    卷可參，其受有期徒刑之執行完畢後，5年以內再故意犯本
    案有期徒刑以上之罪，為累犯，應依刑法第47條第1項之規
    定，加重其刑。
  (三)又查被告廖國良於本案竊得之現金為700元，犯罪所得不多
    ，於竊盜行為遭發覺後，因脫免逮捕，當場所施以強暴之行
    為，僅係徒手推倒證人李吳隨珠，此外並無其他嚴重之暴行
    ，而證人李吳隨珠被推倒在地後，撞到後腦勺，致後腦勺腫
    、頭暈，但無就醫，只有自行推、敷而已等情，業據證人李
    吳隨珠於本院審理時到庭證述在卷（見本院卷第120頁背面
    、129頁），顯見其傷勢尚屬輕微，若對被告廖國良科以法
    定最低度之刑即5年有期徒刑，猶嫌過重，其犯罪情狀，在
    客觀上顯足以引起一般同情，且到庭實行公訴之檢察官亦陳
    明請斟酌是否適用刑法第59條規定，本院乃依刑法第59條規
    定，對被告廖國良酌量減輕其刑。
  (四)被告廖國良之刑有加重及減輕之事由，依法先加後減之。
四、原審以被告所犯準強盜罪部分之罪證明確，予以論罪科刑，
    固非無見，惟：被告廖國良所犯準強盜行為之犯罪情節，顯
    有情輕法重之情形，足堪憫恕，已如前述，原審未依刑法第
    59條予以減輕其刑，尚有未洽。被告提起上訴，否認其有因
    脫免逮捕，而當場對證人李吳隨珠施以強暴之準強盜犯行，
    為無理由（詳如上開理由二、(二)所述），然原審判決關於準
    強盜罪部分既有上開可議之處，即屬無可維持，自應由本院
    將原判決關於準強盜罪部分及定應執行刑均予撤銷改判〔原
    判決關於被告廖國良施用第一級毒品罪部分，業據被告廖國
    良於本院審理時當庭撤回上訴（見本院卷第112頁背面、134
    頁），已先確定〕。
五、爰審酌被告年輕體健，不思從事正當行業，以獲取生活費用
    ，竟為本案竊盜犯行，且於脫逃過程中，對年歲已高之證人
    李吳隨珠施強暴行為，惡性非輕，然衡之其所竊盜之現金為
    700元，所得不多，證人李吳隨珠所受傷勢尚屬輕微（詳如
    上開理由三、(三)所述）等一切情狀，量處如主文第2項所示
    之刑，以示懲儆。至於同案被告洪利澄自製之鉛片黏板，雖
    為同案被告洪利澄所有供與被告廖國良共同犯本案竊盜行為
    所用之物，然因未扣案，且形體未明，為免將來執行困難，
    爰不諭知沒收，附此說明。
據上論斷，應依刑事訴訟法第369條第1項前段、第364條、第299
條第1項前段，刑法第329條、第328條第1項、第47條第1項、第
59條，判決如主文。
本案經檢察官簡文鎮到庭執行職務。
中    華    民    國   100    年    5     月    19    日
            刑事第十庭  審判長法  官  江  錫  麟
                              法  官  紀  文  勝
                              法  官  周  瑞  芬
以上正本證明與原本無異。
如不服本判決應於收受送達後十日內向本院提出上訴書狀，其未
敘述上訴之理由者，並得於提起上訴後十日內向本院補提理由書
（均須按他造當事人之人數附繕本）「切勿逕送上級法院」。
                              書記官  廖  婉  菁
中    華    民    國   100    年    5     月    19    日
附錄本判決論罪科刑法條
中華民國刑法第329條：
  竊盜或搶奪，因防護贓物、脫免逮捕或湮滅罪證，而當場施以
  強暴脅迫者，以強盜論。
中華民國刑法第328條第1項：
  意圖為自己或第三人不法之所有，以強暴、脅迫、藥劑、催眠
  術或他法，至使不能抗拒，而取他人之物或使其交付者，為強
  盜罪，處5年以上有期徒刑。